【裁判字號】    98,交訴,68
【裁判日期】    981015
【裁判案由】    公共危險等
【裁判全文】
臺灣高雄地方法院刑事判決              98年度交訴字第68號
公  訴  人  臺灣高雄地方法院檢察署檢察官
被      告  甲○○
上列被告因公共危險等案件，經檢察官提起公訴（98年度偵字第
9754號），本院判決如下：
    主  文
甲○○犯不能安全駕駛動力交通工具罪，處有期徒刑月；又犯
過失傷害致重傷罪，處有期徒刑陸月；又犯肇事致人傷害逃逸罪
，處有期徒刑拾壹月；應執行有期徒刑壹年陸月。
    事  實
一、甲○○雖知悉服用酒類足以造成不能安全駕駛動力交通工具
    之危險，仍於民國98年2 月28日凌晨零時至2 時30分許，在
    高雄市○○路與林森路口附近飲用啤酒後，其平衡感、定向
    力及感覺能力均已有所障礙，顯已無法安全駕駛之狀態下，
    於同日凌晨2 時30分許駕駛車牌號碼3738-NY 號自用小客車
    ，沿高雄市○○區○○路由東往西行駛，於同日凌晨2 時52
    分許，行至五福路與中華路口右轉中華路往北行駛時，理應
    注意遵守道路交通號誌之指示，而依當時天氣晴朗、夜間有
    照明、路面無缺陷亦無障礙物、視距良好，並無不能注意之
    情事，竟闖越紅燈，適有黃增鳳亦於酒後無法安全駕駛之情
    況下（血液而含酒精濃度196MG/DL換算呼氣酒精濃度為每公
    升0.61毫克）騎乘車號YVD-513 號輕型機車搭載余英俊，亦
    沿五福路由東往西繞行圓環直行於機車道，行至五福路與中
    華路交岔路口內，甲○○所駕駛汽車之右前方與黃增鳳所騎
    乘機車碰撞，致黃增鳳倒地，受有頭部外傷併顱內出血、頭
    皮撕裂傷、左下肢撕裂傷、多處擦傷等傷害。甲○○見狀雖
    明知黃增鳳已受傷，竟未停車對黃增鳳為必要之救助，反而
    於肇事後加速逃離現場。黃增鳳受傷後，經目擊者蔡明祥報
    警送醫救治，仍因頭部外傷併顱內出血導致大腦功能障礙，
    意識不清之難治傷害。甲○○駕車逃逸後，經蔡明祥記下車
    號向警方檢舉，由員警循線查獲，並於同日上午8 時27分許
    對甲○○施以酒精濃度檢測結果，其呼氣酒精濃度為每公升
    0.61毫克。
二、案經代行告訴人即黃增鳳之父乙○○訴由及高雄市政府警察
    局新興分局移送台灣高雄地方法院檢察署檢察官偵查起訴。
    理  由
壹、證據能力部分：
一、按被告以外之人於偵查中向檢察官所為之陳述，除顯有不可
    信之情況者外，得為證據，刑事訴訟法第159 條之1 第2 項
    定有明文。經查，本件證人蔡明祥於偵查中向檢察官所為之
    陳述，業據其具結以擔保陳述之可信性，且查無何顯不可信
    之情形，核之上開說明，應有證據能力。
二、又按除顯有不可信之情況外，公務員職務上製作之紀錄文書
    、證明文書及從事業務之人於業務上或通常業務過程所須製
    作之紀錄文書、證明文書亦得為證據，此刑事訴訟法第159
    條之4 第1 款、第2 款分別定有明文。經查，卷附之道路交
    通事故現場圖、道路交通事故調查報告表(一)(二)及酒精濃度呼
    氣測試報告，為從事犯罪偵查之警員，於其職務上所製作之
    紀錄文書，而高雄醫學大學附設中和紀念醫院診斷證明書，
    係醫師執行醫療業務過程中，通常所所製作之紀錄文書，且
    均本無何顯不可信之情形，核之上開說明，自均有證據能力
    。
三、卷附照片共18張，乃以科學、機械之方式對於查獲當時之情
    況所為忠實且正確之紀錄，性質上並非供述證據，故無傳聞
    法則之適用，於此又查無不得為證據之狀況，自均具有證據
    能力。
貳、實體部分：
一、訊之被告甲○○對於上開酒後駕車及過失傷害致重傷一事固
    不諱言，惟矢口否認有何肇事逃逸之犯行，辯稱：伊當時並
    不知有撞及被害人黃增鳳所駕之機車云云。經查，（一）本
    件肇事逃逸部分：業據被告於警詢中坦承案發當時知道發生
    車禍，被害人頭部撞及伊自用小客車擋風玻璃，伊因害怕才
    逃逸等語明確（見警卷第3 頁），且於偵查中坦承：案發時
    其自用小客車右前側與被害人機車發生碰撞，因伊有喝酒且
    對方為2 名男子，所以才離開，確有肇事逃逸等語明確（見
    偵卷第20頁），且證人即被告之友人廖芷昀（原名丙○○）
    於本院審理中證述稱：被告於98年2 月28日凌晨2 點多，打
    電話給伊說要來找伊，經過半小時沒有來，伊打電話給被告
    ，被告說在伊家附近有喝酒醉，後來伊出去在六合路快接近
    中華路找到被告，被告在電話中說其人在六合路，伊去的時
    候被告確在該處等語明確（見審卷第18─19頁），則被告於
    肇事後仍能打電話給證人廖芷昀，且明確告知其所在之地點
    ，顯見被告於案發當時確實並未因酒醉而致意識完全不清之
    情況，而參之本件警方所攝案發相片所示，被告所駕自用小
    客車於案發後右前側有明顯凹陷之痕跡，且擋風玻璃有明顯
    之裂痕（見警卷第31─33頁），且證人蔡明祥亦於偵查中證
    述稱：當時撞擊都很大的語明確（見偵卷第19頁），可見案
    發當時撞擊之力道非輕，被告豈有不知發生車禍之理，其所
    辯顯係卸責之詞不足採信；（二）酒後駕車部分：復有被告
    案發後酒精濃度呼氣測試報告1 紙在卷可查（見警卷第16頁
    ）；（三）過失傷害致重傷部分：復有警方所製道路交通事
    故現場圖、道路交通事故調查報告表(一)(二)及相片18張附卷可
    稽（見偵卷第27─38頁），被害人因本件車禍有上開傷害之
    情形，亦有高雄醫學大學附設中和紀念醫院診斷證明書1 紙
    在卷可查（見警卷第39頁），而被害人因上開傷害致大腦功
    能障礙，意識不清，雖可下床活動，但須他人從旁協助，已
    有難治之傷害，亦有上開醫院之高醫附行字第0980001262號
    函敘甚明；從而，本件罪證明確，被告上開酒後駕車、過失
    傷害致重傷及肇事逃逸等犯行均堪以認定。
三、按刑法第185 條之4 之肇事致人死傷逃逸罪，所謂「逃逸」
    ，與行為人是否有積極「逃亡、隱匿」等阻礙犯罪偵查行為
    無涉，而係指行為人不留在肇事現場為即時救護、避免後車
    再度撞擊或協助相關人員迅速處理事故而離去之行為，蓋此
    一離去行為可能使肇事所發生損害有再度擴大之危險（最高
    法院95年度台上字第2193號判決意旨參照）。故本件被告未
    下車查看留滯現場等待處理，亦未報警或對被害人採取送醫
    、急救等必要救護行為，即行離去，顯難達上開條文欲使肇
    事駕駛人即時救護以減少死傷之立法目的，核之上開說明，
    自屬肇事逃逸無誤。核被告所為，係分別犯刑法第185 條之
    3 服用酒類不能安全駕駛動力交通工具而駕駛罪、第284 條
    第1 項後段之過失傷害致重傷罪及第185 條之4 駕駛動力交
    通工具，致人受傷而逃逸罪。上開3 罪，犯意各別，行為互
    殊，應予分論併罰。又本件過失傷害致重傷之犯行，係酒醉
    駕車，因而致人受傷，依法應負刑事責任，爰依道路交通管
    理處罰條例第86條第1 項之規定加重其刑。審酌被告前已有
    犯肇事逃逸罪，經法院判處有期徒刑3 月，緩刑2 年確定，
    現仍於緩刑期內，有其台灣高等法院被告前案紀錄表1 份在
    卷可查，其猶再酒後已不能安全駕駛之情況率爾駕車上路，
    且闖越紅燈，過失程度重大，因而肇事致被害人受傷，及被
    害人受有傷害之情形，惟被害人亦有酒後駕車之過失（見警
    卷第20頁），又被告於肇事後未救護被害人或報警處理，旋
    即離開現場，置他人生命、身體不顧，犯後僅坦認部分犯行
    ，態度尚難謂佳及其他等一切情狀，分別量處如主文所示之
    刑，並定其應執行刑。
據上論斷，應依刑事訴訟法299 條第1 項前段，刑法第185 條之
3 、第185 條之4 、第284 條第1 項後段、第51條第5 款，刑法
施行法第1 條之1 ，道路交通管理處罰條例第86條第1 項，判決
如主文。
中    華    民    國    98    年    10    月    15    日
                  交通法庭      審判長法  官  黃三友
                                      法  官  莊珮吟
                                      法  官  林俊寬
以上正本證明與原本無異。
如不服本判決應於收受送達後10日內向本院提出上訴書狀，並應
敘述具體理由；如未敘述上訴理由者，應於上訴期間屆滿後20日
內向本院補提理由書（均須按他造當事人之人數附繕本）「切勿
逕送上級法院」。
中    華    民    國    98    年    10    月    15    日
                                      書記官  林香如
附錄法條：
刑法第185之3條
服用毒品、麻醉藥品、酒類或其他相類之物，不能安全駕駛動力
交通工具而駕駛者，處1 年以下有期徒刑、拘役或15萬元以下罰
金。
刑法第185之4條
駕駛動力交通工具肇事，致人死傷而逃逸者，處6 月以上5 年以
下有期徒刑。
刑法第284條第1項：
因過失傷害人者，處6 月年以下有期徒刑、拘役或500 元以下罰
金，致重傷者，處1 年以下有期徒刑、拘役或500 千元以下罰金
。


司法院資訊處製作；財團法人民間司法改革基金會備份。
